臺灣桃園地方法院刑事判決　　　　　　 96年度簡上字第203號
上　訴　人　臺灣桃園地方法院檢察署檢察官
被　　　告　甲○○
上列上訴人因被告偽證案件，不服本院簡易庭95年12月29日95年
度簡字第343 號第一審刑事簡易判決（起訴案號：95年度偵字第
4975號、第11177 號），提起上訴，本院管轄之第二審合議庭判
決如下︰
    主  文
上訴駁回。
    事  實  及  理  由
一、本件經本院管轄第二審之合議庭審理結果，認原審以被告甲
    ○○犯其行為時刑法第一百六十四條第二項之頂替罪，及同
    法第一百六十八條之偽證罪，兩罪間有方法結果之牽連關係
    ，應依修正前刑法第五十五條規定從一重之偽證罪處斷，因
    被告在原審審理時，於所虛偽陳述之案件確定前自白犯罪，
    並依行為時刑法第一百七十二條規定減輕其刑，在比較新舊
    法之適用後，判處被告有期徒刑六月，緩刑三年，緩刑期間
    並交付保護管束，其認事用法及量刑均無不當，應予維持，
    並引用第一審判決書所記載之事實、證據及理由（詳如附件
    ）。
二、檢察官上訴意旨略以：被告雖於原審審理中坦承犯行，然其
    先前於警詢及檢察官偵查中數度否認犯行，甚且經檢察官曉
    以證據調查之結果，猶執陳詞否認，不僅犯後態度不佳，且
    浪費司法資源，承辦檢察官因此具體求刑八月，然原審竟以
    被告在審理時坦承犯行，且自願捐款為由，僅判處有期徒刑
    六月，並予以緩刑，此無異鼓勵犯罪者在偵查中盡情爭執，
    待案件起訴後再衡酌利害，選擇答辯方式，其結果減損司法
    威信，量刑實屬過輕云云。
三、按法官於有罪判決如何量處罪刑，甚或是否宣告緩刑，均為
    實體法賦予審理法官裁量之刑罰權事項，法官行使此項裁量
    權，自得依據個案情節，參酌刑法第五十七條所定各款犯罪
    情狀之規定，於法定刑度內量處被告罪刑；除有逾越該罪法
    定刑或法定要件，或未能符合法規範體系及目的，或未遵守
    一般經驗及論理法則，或顯然逾越裁量，或濫用裁量等違法
    情事之外，自不得任意指摘其量刑違法，最高法院對此並著
    有八十年台非字第四七三號、七十五年台上字第七０三三號
    、七十二年台上字第六六九六號、七十二年台上字第三六四
    七號等判例可資參照。準此，法官量刑，如非有上揭明顯違
    法之情事，自不得擅加指摘其違法或不當。經查，本件原審
    審酌被告犯罪之動機、目的，其所為增加司法資源之無謂浪
    費，並妨害國家司法之公正性，惟犯後已坦承犯行，並自願
    捐款新臺幣（下同）五萬四千元予財團法人犯罪被害人保護
    協會桃園分會，及其犯後態度等一切情狀，在比較新舊法適
    用後，量處被告有期徒刑六月，並諭知緩刑三年，緩刑期間
    並交付保護管束，經核並無不合，量刑亦甚妥適。而原審在
    量刑時既已將被告犯罪對司法造成之損害，及其犯後態度等
    事項一併考量在內，依上說明，亦難再憑此指摘其量刑過輕
    。又刑法本於刑事政策之要求，設有緩刑制度，消極方面在
    避免短期自由刑之弊害，使犯人不至於在監獄內感染或加深
    犯罪之惡習與技術，甚至因此失去名譽、職業、家庭而自暴
    自棄，滋生社會問題，積極方面則可保全偶發犯罪、輕微犯
    罪者之廉恥，期使渠等自新悔悟，且因緩刑附有緩刑期間，
    受緩刑宣告者如在緩刑期間內再犯罪，執行檢察官仍得聲請
    法院撤銷緩刑，而有藉此督促受緩刑宣告者自我檢束身心之
    功效，是故，法院對被告諭知緩刑，有其用意，並非在鼓勵
    犯罪。查本件被告並無前科，係清雲技術學院畢業，於案發
    時年僅二十四歲，涉世未深，因受公司主管蔣奎哲央求，畏
    懼失去工作，遂應允代蔣奎哲頂罪，雖有不該，惟考量其年
    齡智識、社會經驗等背景，並非無因，而其雖然在檢警偵查
    中屢屢否認犯罪，然此或係迫於蔣奎哲壓力，或因擔心頂替
    事件曝光，反而招來刑責所致，且在原審審理時終究亦已坦
    承犯行，節省部分司法成本，參酌被告之捐款五萬四千元係
    其二個月收入，並因此受六個月有期徒刑宣告（按：被告所
    犯之偽證罪部分，係不得易科罰金之罪），原審因認被告經
    上開偵審教訓，應知所警惕，無再犯之虞，而宣告緩刑三年
    ，且為導正其偏差觀念，並同時諭知在緩刑期內交付保護管
    束，揆諸上情，應無不合。綜上，檢察官以原審量刑過輕為
    由，提起上訴，為無理由，應予駁回。
據上論斷，應依刑事訴訟法第四百五十五條之一第三項、第三百
七十三條、第三百六十八條，判決如主文。
中　　華　　民　　國　　96　　年　　5 　　月　　16　　日
                  刑事第八庭  審判長法  官   曾家貽
                                    法　官　 吳為平
                                    法　官　 陳彥宏
以上正本證明與原本無異
不得上訴
                                    書記官　翁其良
中　　華　　民　　國　　95　　年　　5 　　月　　16　　日
